【裁判字號】    98,上訴,390
【裁判日期】    980324
【裁判案由】    偽造有價證券等
【裁判全文】
臺灣高等法院刑事判決                 98年度上訴字第390號
上  訴  人  臺灣士林地方法院檢察署檢察官
上  訴  人
即  被  告  乙○○
選任辯護人  劉國斯律師
上列上訴人等因被告偽造有價證券等案件，不服臺灣士林地方法
院97年度訴字第765號，中華民國97年11月27日第一審判決（起
訴案號：臺灣士林地方法院檢察署97年度偵字第4716號、併辦案
號：同署97年度偵字第10434號），提起上訴，本院判決如下：
    主  文
原判決關於偽造有價證券罪部分撤銷。
乙○○意圖供行使之用，而偽造有價證券，處有期徒刑壹年拾月
。未扣案之偽造「丁○○」、「賈文華」印章各壹枚及扣案如附
表編號1、2所示之偽造本票共貳紙均沒收。
其他上訴駁回。
    事  實
一、乙○○於民國95年2月間，參加甲○○為會首之互助會（會
    期自95年3月25日起至97年11月25日止，會員含會首共33會
    ，每會新臺幣<下同>3萬元，採內標方式，於每月25日在臺
    北縣汐止市○○街87之1號甲○○住處開標），乙○○除以
    其本人及所經營之祥笙公司名義各參加1會外，因其胞弟游
    順龍於通緝中亦有意跟會，乃與乙○○一同出面，徵得其等
    友人丙○○（原名：賈文華）及丁○○夫妻2人之同意，以
    該2人名義各參加1會（其中以丙○○名義參加部分，係使用
    「賈文華」名字；以丁○○名義參加部分，會單誤載為「蔡
    湘菱」）。嗣因乙○○於95年8月25日、同年9月25日、同年
    10月25日互助會開標時，連續以賈文華、祥笙公司、蔡湘菱
    名義得標，甲○○因覺有異，且因其他互助會員亦表示意見
    ，甲○○乃於95年10月28日交付如附表所示票號之空白本票
    3張予乙○○，要求乙○○交由各該得標名義人簽發本票各1
    紙，作為後續應繳納死會會款之擔保。乙○○於取得該等空
    白本票後，明知丙○○及丁○○夫妻2人僅單純出借名義使
    其參加互助會，並未同意簽發本票擔保會款，仍意圖供行使
    之用而基於偽造有價證券之犯意，於95年10月28日至同年11
    月3日間之某日，先委由不知情之刻印店偽刻「賈文華」、
    「丁○○」之印章各1枚後，於不詳地點，冒用「賈文華」
    、「丁○○」之名義，在甲○○交付之編號TH0000000號空
    白本票上填具如附表編號1所示金額及到期日後，在發票人
    欄內偽造「丁○○」簽名、指印各1枚及蓋用上開偽造「丁○○」印章1次，並在金額欄內偽造「丁○○」指印1枚，及
    在編號TH0000000號之空白本票上填具如附表編號2所示金額
    、到期日後，在發票人欄內偽造「賈文華」簽名、指印各1
    枚及蓋用上開偽造「賈文華」印章2次，並在金額欄內偽造
    「賈文華」指印1枚，以此簽發本票之行為，一次同時偽造
    完成如附表編號1、2所示本票有價證券共計2紙後，連同其
    以祥笙公司名義所簽發如附表編號3所示之本票1紙，於95年
    11月3日在甲○○前揭住處交予甲○○收受而予以行使，藉
    以擔保後續之死會會款。嗣因乙○○自97年1月起連續積欠2
    期死會會款，經甲○○報案後始悉上情。
二、案經甲○○、丙○○、丁○○訴由臺北市政府警察局南港分
    局報告臺灣士林地方法院檢察署檢察官偵查起訴及移送併辦
    。
    理  由
甲、有罪部分
壹、證據能力之判斷：
    本件被害人即證人甲○○、丙○○、丁○○於警詢之陳述；
    證人丙○○、丁○○於偵訊之證詞，上訴人即被告乙○○及
    辯護人於本院準備程序時，均表示同意作為本案證據，其等
    亦均未於言詞辯論終結前聲明異議，依刑事訴訟法第159條
    之5第2項、第1項規定，視為同意作為證據。且經本院審酌
    上開各該證據，核無非出於自由意願而為陳述或遭違法取證
    及顯有不可信之情況，亦無證據力明顯過低之情形，證人甲○○、丙○○、蔡湘凌亦於原審具結接受詰問，已保障被告
    於訴訟上之程序權。復經原審及本院於審判期日就上開證據
    進行調查、辯論，應認均有證據能力。
貳、本案犯罪事實之認定：
一、訊據被告對於上揭時、地委由不知情刻印店偽刻丙○○、丁○○2人印章，再以渠2人之名義，偽造如附表編號1、2所示
    本票予甲○○擔保死會會款之犯行於本院審理時坦承不諱，
    並據證人甲○○、丙○○、丁○○於原審結證屬實（原審卷
    第49頁82頁），且有互助會單影本1份（第4716號偵卷第31
    頁）、扣案如附表編號1、2所示本票原本及卷附編號3所示
    本票影本等件附卷可稽（影本部分附於同上偵卷第32頁）。
    並參諸被告與丙○○、丁○○間僅朋友關係，被告主觀上如
    認丙○○、丁○○亦將同意簽發本票擔保死會會款，自可將
    甲○○交付之空白本票交予丙○○、丁○○2人自行簽發，
    又縱或為求便宜行事，仍可先以電話徵得渠2人同意後，再
    代為簽發，然被告捨此不由，反費周章先行委人篆刻賈文華
    、丁○○之印章後，再以渠等名義，故意以不同字跡簽發本
    票，甚至在附表編號2所示本票上所填寫之賈文華（即丙○○）身分證字號亦明顯錯誤，應係未向丙○○確認正確證號
    所致，足見被告係明知丙○○、丁○○不可能同意簽發本票
    ，乃不徵得渠等同意，即自行偽刻印章並冒用渠等名義簽發
    附表編號1、2所示之本票以供作擔保死會會款行使之用，其
    確有偽造本票之故意及犯行，實堪認定。
二、至被告簽發前開2紙本票之時間及地點，雖被告於原審供稱
    係於每次得標後所簽發，即編號1之本票，係於95年8月28日
    在甲○○住處簽發，編號2之本票，係於95年10月28日在甲○○住處簽發云云。然據證人甲○○於原審證稱：本件互助
    會得標後，得標會員原本不需要簽發本票擔保後續之死會會
    款，然因被告連續標走3會，其中最後1會是在95年10月25日
    開標，伊覺得可疑，且有會腳表示不能再給被告標走，故在
    該次開標後3天被告跟伊拿錢時，便一次交3張空白本票給被
    告，要被告針對該3會，將本票給實際上標走的人簽發，被
    告嗣於95年11月3日將附表所示已簽發完成之3張本票一次拿
    到伊住處交給伊，被告還把「賈文華」、丁○○的名字開錯
    等語（原審卷第76頁至第77頁、第80頁至第81頁）。並核卷
    附附表所示本票，其左上角分別載有「賈文華標5,800」、
    「祥笙企業社標6,100」、「蔡湘菱標6,600」等字樣，此與
    甲○○係一次交付空白本票3張予被告，為提醒被告各次得
    標名義人及金額以利開票，遂在該等本票左上角為上開字樣
    註記之常情相符。又附表編號1之本票發票人為丁○○，與
    其左上角所載「賈文華標5,800」之字樣不符，而編號2之本
    票發票人為賈文華，亦與左上方所載「蔡湘菱標6,600」等
    字樣不符，即如證人甲○○所證稱被告確把賈文華、丁○○
    名字之發票開錯。而衡情被告如係於每次得標後，即以得標
    名義人為發票人簽發本票1張以為擔保，因對得標名義人為
    何人甚為清楚，當不致發生前開發票人書寫錯誤之情事。參
    以被告於偵查中自承其並未向甲○○告知賈文華、丁○○名
    義之會，係其借用渠等名義參與，遂故意在各張本票上書寫
    不一樣之字跡（同上偵卷第49頁），被告如係於每次得標後
    ，始簽具本票1張，如何能於填寫本票時，記得上次簽發本
    票時所使用之字跡，又豈有可能在不知其借用他人名義標會
    之甲○○之住處簽發該等本票，進而冒遭甲○○發現其自行
    以賈文華、丁○○名義簽發本票之風險？是關於被告簽發附
    表編號1、2所示本票之時、地，被告所供內容並非可採，仍
    應以證人甲○○所證情節屬實，被告嗣於本院亦是如此陳述
    （本院卷第52頁）。故被告係於所連續標得3會中之第3會開
    標日（即95年10月25日）後，於97年10月28日領取會款時，
    收受甲○○交付之空白本票3紙，嗣先委人篆刻「賈文華」
    、「丁○○」印章各1枚後，即於95年11月3日前之某時，在
    不詳地點一次同時製作完成如附表所示支票3紙，並於95年
    11月3日在甲○○住處交予甲○○而行使之事實，堪予認定
    。
三、證人即被告胞弟游順龍雖於原審證稱：伊與被告共同前往丙○○、丁○○夫妻住處借用渠2人名義參與本案互助會時，
    伊曾提到事後標到會時，也要借用渠2人名義開立本票，當
    時丙○○、丁○○僅表示不要危害到他們，怎麼做都可以云
    云（原審卷第70頁至第71頁）。惟此核與原審隔離訊問被告
    時，被告供承：伊原本並不知道標到會後要寫本票，是等到
    標到會時，才應會首要求寫本票，故伊跟丙○○夫妻借用名
    義投標時，並未提到爾後要開本票之事等語（原審卷第73頁
    至第74頁）。及前揭證人丙○○、丁○○亦均結證對被告以
    渠2人名義簽發本票一事，事先並不知情等語出入甚大，堪
    認證人游順龍此部分之證詞，要係迴護被告之不實證詞，不
    足採信。
四、綜上，本案事證至為明確，被告偽造本票持以行使之犯行堪
    予認定，應依法論科。
、論罪科刑：
一、核被告意圖供行使之用，接續偽造如附表編號1、2所示本票
    之行為，係犯刑法第201條第1項之偽造有價證券罪。被告利
    用不知情之刻印業者偽刻「丁○○」、「賈文華」印章，為
    間接正犯。被告在附表編號1、2所示本票上分別偽造「丁○○」、「賈文華」之簽名、按捺指印，及蓋用偽造「丁○○
    」、「賈文華」印章之偽造署押、印文等行為，為偽造各該
    本票之階段行為；被告偽造前開本票後復持以行使之低度行
    為，均為偽造有價證券之高度行為所吸收，均不另論罪。被
    告一行為偽造附表編號1、2之本票，係同時侵害丁○○、丙○○之個人法益，為一行為觸犯二罪名，應依刑法第55條想
    像競合犯之規定，從一重處斷，起訴書認係2罪數罪併罰，
    容有誤認。公訴人移送併辦部分，與本案起訴事實相同，為
    起訴效力所及，本院自應併予審究，附此敘明。本院考量被
    告係借用告訴人丙○○、丁○○名義參加告訴人甲○○召集
    之互助會，於得標後，因告訴人甲○○要求簽具本票擔保後
    續死會會款，為使告訴人甲○○有所憑據，一時思慮未周，
    乃偽造如附表編號1、2所示之本票，惟被告對告訴人甲○○
    之清償會款義務並未因被告交付上開本票即歸於消滅，嗣被
    告並曾陸續繳納死會會款近1年餘（詳後述），則被告所為
    ，對於前揭告訴人之權益影響，誠屬有限，是依被告犯罪之
    具體情狀及行為背景，確屬情輕法重，客觀上足以引起一般
    人之同情，縱宣告法定最低度之刑猶嫌過重，爰依刑法第59
    條之規定酌減其刑。
二、原審以被告事證明確，予以論罪科刑，固非無見。惟原審
    漏未就被告利用不知情刻印店偽刻印章部分，論述被告為間
    接正犯，容有未洽。被告於同一時間、地點，偽造附表編
    號1、2所示本票，為想像競合犯（最高法院96年度台上字第
    2503號判決參照），原審認被告偽造附表編號1、2所示本票
    為數罪併罰，尚有未合。被告上訴請求予以緩刑，惟本院認
    被告迄今尚未取得告訴人丙○○、丁○○之諒解，告訴人丙○○、丁○○均不願意和解等情，認不宜緩刑，故被告上訴
    所請，不能准許而無理由，惟原審判決既有上揭可議之處，
    自無可維持，應由本院就被告偽造有價證券部分撤銷改判。
    爰審酌被告前未經法院判刑，有本院被告前案紀錄表在卷可
    稽，品行尚佳，其犯罪之動機、目的、手段，因而所獲得之
    利益，所致生之危害及犯罪後坦承不諱之態度等一切情狀（
    被告雖主張其與告訴人甲○○就本案死會會款已經中華人民
    共和國江西省南昌市中級人民法院以（2008）洪民四初字第
    5號成立民事調解，並提出該份民事調解書為憑，惟被告始
    終未能提出該份民事調解書業經本國財團法人海峽交流基金
    會認證之文書，告訴人甲○○亦否認該民事調解書有就臺灣
    會款部分成立調解《第4716號偵卷第70頁》，故該份民事調
    解書之形式真實性尚有存疑），量處如主文所示之刑，以示
    懲儆。
三、被告偽造之「賈文華」、「丁○○」印章各1枚，雖未扣案
    ，但無證據證明已經滅失，應依刑法第219條之規定宣告沒
    收。又扣案如附表編號1、2所示本票2紙，係偽造有價證券
    ，不問屬於被告與否，均應依刑法第205條之規定宣告沒收
    ，至其上偽造之「丁○○」簽名、印文各1枚、指印2枚、偽
    造之「賈文華」簽名1枚、印文及指印各2枚，係屬偽造本票
    之一部分，該偽造之本票2紙既已宣告沒收，自無庸再對其
    上之偽造署押、印文為沒收之諭知，附此敘明。
乙、無罪部分
一、公訴意旨另略以：被告於95年3月25日，明知未經告訴人丙○○及丁○○夫妻同意或授權，竟分別以丙○○（互助會單
    上繕寫為「賈文華」）及丁○○（互助會單上繕寫為「蔡湘
    菱」）2人名義，參加以告訴人甲○○為會首之互助會，該
    互助會會期自95年3月25日起至97年11月25日，會員含會首
    甲○○共33會，每會3萬元，採內標方式，底標3,000元，於
    每月25日下午2時在臺北縣汐止市○○街87之1號1樓甲○○
    住處開標。被告基於詐欺取財、行使偽造準私文書犯意，分
    別於：（一）95年8月25日在上址開標時，冒用丙○○（原
    名為賈文華）名義，偽簽「賈文華」之署押，並偽填投標數
    額而偽造「賈文華」之投標單之準私文書，持而投標行使得
    標，使甲○○及其他會員陷於錯誤，交付互助會款共計73萬
    800元，足生損害於甲○○及其他活會會員；（二）於同年
    10月25日在上址開標時，冒用「蔡湘菱」名義，偽簽「蔡湘
    菱」之署押，並偽填投標數額而偽造「蔡湘菱」之投標單之
    準私文書，持而投標行使得標，使甲○○及其他會員陷於錯
    誤，交付互助會款共計71萬1,600元，足生損害於甲○○及
    其他活會會員。因認被告涉犯刑法第339條第1項詐欺取財罪
    嫌及同法第216條、第220條、第210條行使偽造準私文書罪
    嫌云云。
二、按犯罪事實應依證據認定之，無證據不得認定犯罪事實；又
    不能證明被告犯罪者，應諭知無罪之判決，刑事訴訟法第15
    4條第2項、第301條第1項，分別定有明文。又按認定不利於
    被告之事實，需依積極證據，茍積極證據不足為不利於被告
    事實之認定時，即應為有利於被告之認定，更不必有何有利
    之證據。且刑事訴訟上證明之資料，無論其為直接證據或間
    接證據，均須達於通常一般人均不致於有所懷疑，而得確信
    其為真實之程度，始得據為有罪之認定，若其關於被告是否
    犯罪之證明未能達此程度，而有合理性懷疑之存在，致使無
    從形成有罪之確信，根據「罪證有疑，利於被告」之證據法
    則，即不得遽為不利被告之認定（最高法院76年台上字第49
    86號判例同此意旨）。而被害人縱立於證人地位而為指證及
    陳述，仍須有補強證據以擔保其指證、陳述之真實性，始得
    採為斷罪之依據（最高法院95年度台上字第6017號、96年度
    台上字第2161號判決意旨參照）。
三、公訴人認被告涉犯前揭犯行，係以告訴人丙○○、丁○○指
    述並未同意被告以渠2人名義參與本件以甲○○為會首之互
    助會、告訴人甲○○指述被告冒用丙○○、丁○○之名義參
    加本件互助會，於標得會款後，拒不繳交死會會款，及卷附
    互助會單影本為其主要論據。訊據被告固坦承以賈文華、丁○○之名義參加甲○○為會首之互助會各1會，並以賈文華
    、丁○○之名義填寫標單標得會款，惟堅決否認詐欺、行使
    偽造私文書犯行，辯稱：伊與告訴人丙○○、丁○○夫妻間
    原即有頻繁之資金往來，本件係因伊遭通緝中之胞弟游順龍
    欲參加互助會，乃由伊徵得告訴人丙○○、丁○○同意，以
    渠2人名義參加本件互助會，得標後，亦有持續繳納死會會
    款等語。
四、本院查：
  (一)告訴人丙○○、丁○○雖均否認曾經同意將自己之名義借予
    被告參加本案之互助會，然經原審以證人身分隔離詰問，證
    人丙○○證稱：被告及其胞弟游順龍曾僅一次持本案互助會
    之會單到伊住處，與伊太太（即丁○○）談論是否跟會之事
    ，伊在一旁聽見並看到會單，但並未看得很仔細，伊太太看
    得比較清楚，當時因伊覺得1會3萬元太高，伊與太太便當場
    拒絕參加，之後被告又曾經一次以電話詢問伊是否參加，伊
    表示不要，後來直到會首甲○○報案，伊才知道被告用伊及
    伊太太名義跟會等語（原審卷第49頁至第50頁），嗣經原審
    補充詢問時，始再稱：被告或游順龍曾經提過因游順龍通緝
    中，要借用伊夫妻名義跟會，伊等並未同意，之後又以電話
    表示已經用伊等夫妻之名義跟會，當時伊表示拒絕，並要其
    2人自行想辦法處理，丁○○則要其2人自行吸收等語（原審
    卷第54頁、第56頁至第57頁）。證人丁○○則證稱：被告胞
    弟游順龍曾單獨持本案互助會會單至伊住處，表示要收會頭
    錢，但並沒有說要借名字，當時伊知道被列為會員，因伊先
    生（即丙○○）當場表示拒絕跟會，伊沒有要求將名字刪除
    ，被告未曾與游順龍一起到伊住處談參加互助會之事，之後
    也未曾在電話中拜託伊等參加互助會，也沒有打電話給伊或
    伊先生，表示已經用伊等名義參加本案互助會等語（原審卷
    第59頁至第61頁、第65頁至第67頁），嗣於原審補充詢問時
    ，又稱：游順龍拿會單到伊住處要收會頭錢時，伊根本沒有
    看該會單，伊直到在南港分局接受偵詢時，才知道伊有參加
    本案互助會，且曾經得標等語（原審卷第66頁至第67頁）。
    經核證人丙○○、丁○○前揭證詞，針對被告究係與游順龍
    共同，或僅由游順龍單獨前往渠2人住處詢問是否加入本案
    互助會、當時丁○○是否曾看過會單之內容、其2人當場拒
    絕跟會後，被告有無再以電話聯絡要求其等跟會、以及被告
    是否曾表示要借用其等名義跟會，並曾打電話通知已用其等
    名義跟會等節，所證內容出入甚大，已難認孰為真實。且證
    人丙○○部分，先稱係案發後在警局接受詢問時，始知被告
    冒用其名義跟會，嗣又稱被告曾經以電話告知已用其名義跟
    會之事；而證人丁○○部分，其先稱游順龍拿會單到其住處
    收會頭錢時，其已知被列為會員，但未當場要求刪除，後又
    改稱伊案發前沒有看過會單，到警局才知自己為會員，其等
    本身證詞亦有前後出入。況證人丁○○所述被告未曾事先徵
    得其同意入會，即由游順龍持會單到其住處表示要收會頭錢
    ，其已知被列為會員，但未當場要求刪除等情，及證人丙○○所述其經被告以電話告知已使用其夫妻名義跟會後，僅要
    求被告自己想辦法處理之說詞，均與一般常情不符。是證人
    丙○○、丁○○雖均否認曾經同意被告以其2人名義參加本
    案互助會，然所為前揭相關證詞部分，因有重大瑕疵，實難
    憑以採信。
  (二)另證人游順龍於原審證稱：伊因通緝，但須養家，花費很高
    ，曾經跟丁○○表示有一個3萬元的會，丁○○表示跟不起
    ，當時伊提議一人1萬5，之後在95年2月底本案互助會還未
    開始時，伊便與被告一起去找丙○○及丁○○，表示因伊被
    通緝，希望借用其等名義跟會，同時出示會單，表示是一人
    一半，當時丙○○看到一會3萬元，便表示拒絕，丁○○也
    拒絕，但伊表示名字及電話都已經寫上去了，如果其等不跟
    ，就將會借給伊，當時丙○○表示只要不要侵犯到他的權益
    ，他都不會干涉等語（原審卷第70頁）。經核其證詞，與證
    人丙○○於原審證稱：被告曾說過要借用伊夫妻2人名義參
    加本件互助會，並說因游順龍被通緝，不方便以他自己名義
    入會（原審卷第54、56頁），及證人丁○○於原審證稱：（
    游順龍及被告來跟伊換票時，有提過1次萬元入會的事等語
    相符（原審卷第60頁）。參以證人丙○○於原審證稱：伊與
    被告及游順龍為朋友關係，被告與游順龍因經營生意需要資
    金，丁○○經常借錢給被告及游順龍以賺取利息，迄今借款
    約1百萬，利息由1分、1分半到2分，當時被告生意運作很正
    常，94年間，被告曾向銀行分別貸款50萬元及60萬元，由伊
    擔任連帶保證人，事後被告確實有還款，解除伊連帶保證人
    責任等語（原審卷第52頁至第53頁、第56頁至第57頁）。證
    人丁○○亦證實曾長期借款予被告及游順龍，丙○○並曾擔
    任被告在銀行貸款之連帶保證人等語明確（原審卷第61頁至
    第64頁），被告亦具狀陳稱：伊於95年間得標後，即籌得
    110萬資金，於96年1月30日向慶豐銀行及板橋信用合作社償
    還伊110萬借款債務，以解免丙○○因此所擔負之保證人責
    任等語（第10434號偵卷第93頁）。以被告及其胞弟游順龍
    與告訴人丙○○、丁○○間之朋友關係，彼此並有長期且頻
    繁之借款關係，被告並均按時繳付利息，且生意運作正常，
    告訴人丙○○更曾同意就被告之銀行貸款擔任連帶保證人，
    則告訴人丙○○、丁○○因游順龍通緝中身分不便，乃同意
    在不損及利益之情況下，將自己之名義借予被告，以供游順
    龍實質參與本案互助會，並讓被告得以藉此返還借款，解除
    丙○○所擔負之連帶保證人責任，即非絕無可能。況本案互
    助會單上所載「蔡湘菱」之聯絡電話與丁○○於警局接受偵
    詢時所留電話相符（參見偵卷第24頁），被告並有告知甲○○丙○○是南港分局警員，甲○○並有因此向南港分局之朋
    友求證過，亦據證人甲○○於原審證述屬實（原審卷第78頁
    ），顯見被告向會首甲○○登記丁○○、丙○○夫妻跟會時
    ，並無意防免會首甲○○與丙○○、丁○○2人聯絡求證其
    等是否同意參與本案互助會。綜上各情，證人游順龍前揭證
    詞，應屬可信，從而，被告否認未經丙○○、丁○○之同意
    參與本案互助會及以渠等名義製作標單投標，所辯洵屬有據
    。
  (三)再者，證人甲○○雖指訴被告並未向其表明係借用「賈文華
    」及「蔡湘菱」之名義參加互助會，且自97年1月起即未繳
    納死會會款等語。然查，本案互助會期間係自95年3月25日
    至97年11月25日，而被告以本人、所經營之祥笙公司、「賈
    文華」及「蔡湘菱」等名義參與本案互助會共4會後，係於
    95年8月25日、95年9月25日、95年10月25日分別標得「蔡湘
    菱」、「祥笙公司」及「賈文華」為名義之會份等情，業據
    認定如前，而被告本人名義之會份，係於96年9月25日得標
    ，被告則係自97年1月25日起，始未繳納死會會款。參以本
    案互助會並未限制每人參加互助會之數量，且同一會員若參
    加2會以上，亦無限制得標時間之事實，亦據證人甲○○於
    原審證述無訛（原審卷第78頁、第80頁）。由被告並未於本
    案互助會初始之際，即將全部會份標取，且於得標後，亦按
    期繳納死會會款至本案互助會之第23期（本案互助會共計33
    期），始未繳納死會會款，及甲○○所述本案互助會之參加
    規則等情節觀之，被告雖有隱瞞使用他人名義參加互助會及
    拖欠死會會款之事實，仍不足以據此認定被告於參與本案互
    助會時，主觀上即有詐取互助會款項之不法所有意圖。
五、綜上各情，依公訴人所舉證據，尚不足以使本院形成確信，
    認被告係基於不法所有之意圖，冒用告訴人丙○○、丁○○
    之名義參與本案互助會，進而偽造其等名義之標單投標行使
    ，藉以詐得互助會得標金。此外，復查無其他積極證據足以
    認定被告有起訴書所指詐欺取財、行使偽造準私文書之犯行
    ，應認不能證明被告此部分犯罪，爰依法諭知被告無罪。
六、原審以檢察官所提證據不足證明被告有詐欺、行使偽造準私
    文書罪嫌，依法諭知無罪判決，經核並無不合。檢察官上訴
    以證人丙○○、丁○○均作證否認曾經同意被告以其2人名
    義參加本案互助會，互核大致相符，原審就此部分為不同事
    實認定，似有悖經驗法則為由，指摘原判決不當。惟證人丙○○、丁○○上揭證詞何以不足採信，均已詳如原判決所載
    ，檢察官猶執前詞就此部分提起上訴，為無理由，應予駁回
    。
據上論斷，應依刑事訴訟法第368條、第369條第1項、第364條、
第299條第1項前段，刑法第201條第1項、第219條、第205條、第
55條、第59條，刑法施行法第1條之1，判決如主文。
本案經檢察官謝英民到庭執行職務。
中    華    民    國    98    年    3     月    24    日
                  刑事第二庭審判長法  官  洪光燦
                                  法  官  李麗玲
                                  法  官  林恆吉
以上正本證明與原本無異。
如不服本判決，應於收受送達後十日內向本院提出上訴書狀，其
未敘述上訴之理由者並得於提起上訴後十日內向本院補提理由書
（均須按他造當事人之人數附繕本）。「切勿逕送上級法院」。
                                  書記官  陳盈璇
中    華    民    國    98    年    3     月    24    日
附錄本案論罪科刑法條：
刑法第201條第1項
（有價證券之偽造變造與行使罪）
意圖供行使之用，而偽造、變造公債票、公司股票或其他有價證
券者，處3 年以上10年以下有期徒刑，得併科3 千元以下罰金。
附表：
┌──┬─────┬────────┬─────────┐
│編號│票      號│金            額│偽造署押、印文之位│
│    │到  期  日│（新臺幣）      │置、種類及數目    │
├──┼─────┼────────┼─────────┤
│ 1  │TH0000000 │730,800元       │金額欄：指印1 枚  │
│    │95.08.28  │                │發票人欄：指印1 枚│
│    │          │                │及「丁○○」簽名、│
│    │          │                │印文各1 枚        │
├──┼─────┼────────┼─────────┤
│ 2  │TH0000000 │711,600元       │金額欄：指印1 枚  │
│    │95.10.28  │                │發票人欄：指印1 枚│
│    │          │                │、「賈文華」簽名1 │
│    │          │                │枚、「賈文華」印文│
│    │          │                │2 枚              │
├──┼─────┼────────┼─────────┤
│ 3  │TH0000000 │723,600元       │無                │
│    │95.09.28  │                │                  │
└──┴─────┴────────┴─────────┘


司法院資訊處製作；財團法人民間司法改革基金會備份。
